高雄高等行政法院簡易判決　　　　　　　　　　　　　九十一年度簡字第一四二號
　　原　　　告　勞工保險局
　　代　表　人　甲○○局長
　　訴訟代理人　李金澤律師
　　被　　　告　乙○
右當事人間因老年農民福利津貼事件，提起行政訴訟。本院判決如左：
　　主  文
原告之訴駁回。
訴訟費用由原告負擔。
　　事實及理由
一、原告起訴主張：台南縣永康市農會前為被告申填八十五年度老年農民福利津貼申
    請書，業經原告受託業務處老農組核發老年農民福利津貼新台幣（下同）三、○
    ○○元在案。又依據台南縣政府八十五年度電腦媒體資料記載，被告自八十四年
    八月起每月另向台南縣政府領取中低收入戶生活津貼，惟依照老年農民福利津貼
    暫行條例第四條規定，同一期間不得重複申領老年農民福利津貼及政府發放之生
    活補助或津貼，有溢領福利津貼者，其溢領之福利津貼應不予給付。然被告既自
    八十四年八月起業已向台南縣政府領取中低收入戶生活津貼，其於八十五年五月
    又經由台南縣永康市農會向原告申領八十五年度老年農民福利津貼，從而所溢領
    老年農民福利津貼三、○○○元即應負返還之責。原告已於八十九年六月二十九
    日以八九保受字第六○二○○九六號函及八十九年十月十九日八九保受字第六○
    七○七二一號函通知被告將該溢領款項退回原告銷帳，然被告均未予理會，爰依
    法提起本件行政訴訟，請求被告應給付原告三、○○○元及自起訴狀繕本送達之
    翌日起至清償日止，按年息本分之五計算之利息等語。而被告則未為抗辯。
二、按原告之訴，依其所訴之事實，在法律上顯無理由者，行政法院得不經言詞辯論
    ，逕以判決駁回之，行政訴訟法第一百零七條第三項定有明文。次按無隸屬關係
    機關辦理受託事件所為之行政處分，視為委託機關之行政處分，亦為訴願法第七
    條所明定；第按政府為照顧老年農民生活，增進農民福祉，制定老年農民福利津
    貼暫行條例，此由該條例第一條前段規定可明。是老年農民福利津貼之核發，乃
    基於確認國家對老年農民負有生存照顧之義務，進而採取行政上措施，改善老年
    農民之生存環境及生活條件，其核發老年農民福利津貼之性質，屬給付行政之授
    益行政處分。又按老年農民福利津貼暫行條例所稱主管機關，在中央為行政院農
    業委員會，而老年農民福利津貼之核發業務，則由中央主管機關委託勞工保險局
    辦理，此觀該暫行條例第二條及老年農民福利津貼申領及核發辦法第六條規定自
    明。而行政院農業委員會與原告勞工保險局並無隸屬關係，故依上開所述，此授
    益處分之作成機關應為行政院農業委員會。
三、經查，本件原告主張之前開事實，固具提出被告老年農民福利津貼申請書、老農
    津貼個人資料查詢、原告八十九年六月二十九日八九保受字第六○二○○九六號
    函及八十九年十月十九日八九保受字第六○七○七二一號函影本各乙紙附卷可稽
    ，惟系爭老年農民福利津貼之發放，性質為授益行政處分，且原告與行政院農業
    委員會並無隸屬關係，已如前述，則依上開老年農民福利津貼申領及核發辦法第
    六條之規定，行政院農業委員會委託原告辦理之事項，亦僅限於老年農民福利津
    貼之核發業務，並未包括溢領款項之訴追；且法律亦無規定原告對准予核發或追
    繳溢領老年農民福利津貼等事項，於行政訴訟上具有行政院農業委員會之法定代
    理人資格。是揆諸首開說明，本件原告發放老年農民福利津貼與被告，既係受行
    政院農業委員會之委託而為，該授益行政處分仍應視為行政院農業委員會之行政
    處分，故而本件得請求被告返還溢領之老年農民福利津貼者，亦應為行政院農業
    委員會。是原告提起本件給付訴訟，顯非當事人適格，要不待言。
四、又公法上不當得利之返還，債權人固得依行政訴訟法第八條第一項前段之規定，
    逕向高等行政法院提起一般給付之訴，請求償還，惟如原告無須提起給付之訴，
    而已有合法途徑實現其權利者，則原告之訴自屬無保護之必要。又按「義務人依
    法令或本於法令之行政處分或法院之裁定，負有公法上金錢給付義務，有下列情
    形之一，逾期不履行，經主管機關移送者，由行政執行處就義務人之財產執行之
    ：一其處分文書或裁定書定有履行期間或有法定履行期間者。二其處分文書或裁
    定書未定履行期間，經以書面限期催告履行者。三依法令負有義務，經以書面通
    知限期履行者。」修正後之行政執行法第十一條第一項定有明文。本件原告既已
    以前揭八九保受字第六○二○○九六號及八九保受字第六○七○七二一號函分別
    通知被告於文到後三十日、十五日內退還溢領之老年農民福利津貼三、○○○元
    ，揆諸上揭說明，原告本得逕據該合法送達之行政處分，以被告逾期不履行公法
    上金錢給付義務為理由，依修正後之行政執行法第四條第一項但書之規定移送該
    管轄之行政執行處執行，其提起本件訴訟，核亦無權利保護之必要，附此敘明。
五、綜上所述，原告提起本件返還溢領老年農民福利津貼事件，依其所訴之事實，在
    法律上為無理由，並不經言詞辯論程序，逕予判決駁回。
六、據上論結，本件原告之訴為無理由，依行政訴訟法第二百三十三條第一項、第二
    百三十六條、第一百九十五條第一項後段、第九十八條第三項前段，判決如主文
    。
中　　　華　　　民　　　國    九十一　　年　  　六　　　月　　二十八　　日
                          　　高雄高等行政法院第四庭
                                      　　法      官  邱政強
右為正本係照原本作成。
如不服本判決，應於送達後二十日內，向本院提出上訴狀並表明上訴理由，如於本判
決宣示後送達前提起上訴者，應於判決送達後二十日內補提上訴理由書（須按他造當
事人人數附繕本）。
提起上訴應預繳送達用雙掛號郵票七份（每份三十四元）。
中 　 　華 　 　民　  　國 　 九十一　　年      六      月　  二十八    日
                                          法院書記官  涂瓔純
附註：
行政訴訟法第二百三十五條（第一項、第二項）：
對於適用簡易程序之裁判提起上訴或抗告，須經最高行政法院之許可。
前項許可，以訴訟事件所涉及之法律見解具有原則性者為限。
